臺灣桃園地方法院民事簡易判決
110年度桃簡字第219號
原      告  簡淑儀
被      告  順益汽車股份有限公司

法定代理人  吳銘祥
訴訟代理人  白浩廷
            陳彥伶
            楊予沛
            季佩芃律師
上  一  人 
複代理人    鍾奇維
上列當事人間請求確認本票債權不存在事件，本院於民國111年1
月27日言詞辯論終結，判決如下：
    主    文
確認本院一０九年度司票字第二一九三號本票裁定所載本票債權
於超過新臺幣壹拾柒萬柒仟柒佰陸拾參元，及自民國一０九年七
月一日起至清償日止，按週年利率百分之七計算之利息，暨自民
國一０九年七月一日起至民國一０九年八月二十七日止，按週年利
率百分之零點七，自民國一０九年八月二十八日起至民國一０九年
十一月二十七日止，按週年利率百分之一點四計算之違約金部分
不存在。
本院一一０年度司執字第二三三一二號強制執行事件，關於前項
本票債權所示不存在部分之強制執行程序應予撤銷。
原告其餘之訴駁回。
訴訟費用由被告負擔百分之三十六，餘由原告負擔。
    事實及理由
壹、程序部分：　　
　　按確認法律關係之訴，非原告有即受確認判決之法律上利益
    者，不得提起之，為民事訴訟法第247條第1項本文所明定。
    所謂即受確認判決之法律上利益，係指因法律關係之存否不
    明確，致原告在私法上之地位有受侵害之危險，此項危險得
    以對於被告之確認判決除去之而言。經查，被告前以原告簽
    發如附表一所示本票（下稱系爭本票），尚有票款新臺幣（
    下同）27萬8,148元及自民國109年2月28日起至清償日止，
    按週年利率20％計算之利息（下稱系爭本票債權）未獲清償
    為由，向本院聲請裁定，本院以109年度司票字第2193號本
    票裁定（下稱系爭本票裁定），准系爭本票債權得強制執行
    ，而原告主張系爭本票債權不存在，則兩造就系爭本票債權
    存否之爭執，已使原告在私法上地位處於不安狀態，且此種
    不安狀態，能以確認判決除去之，原告提起確認系爭本票債
    權不存在之訴，即有確認之法律上利益。
貳、實體部分：　　
一、原告主張：訴外人莊鎧鮮於108年5月間以其所有車牌號碼00
    0-0000號汽車（下稱甲車）設定動產抵押向台新國際商業銀
    行（下稱台新銀行）借款（下稱系爭借款）27萬元，並由原
    告擔任一般保證人，原告及莊鎧鮮共同簽發系爭本票擔保系
    爭借款，嗣莊鎧鮮未按期還款，台新銀行將系爭借款債權及
    本票讓與被告。被告嗣執系爭本票向本院聲請裁定准許強制
    執行，經本院以系爭本票裁定准系爭本票債權得為強制執行
    ，被告嗣執系爭本票裁定向本院聲請強制執行，本院以110
    年度司執字第23312號給付票款強制執行事件（下稱系爭執
    行事件）受理。然原告為一般保證人，借款人為莊鎧鮮，被
    告未聲請強制執行莊鎧鮮之財產，系爭本票債權自不存在，
    系爭執行事件之強制執行程序（下稱系爭執行程序）應予撤
    銷，並返還系爭本票予原告，另被告已取得莊鎧鮮所有之甲
    車拍賣價金（下稱價金）8萬5,000元，應抵充系爭借款債權
    ，爰依法提起本件訴訟等語。並聲明：㈠請求確認系爭本票
    裁定所載之系爭本票債權不存在。㈡被告應返還系爭本票予
    原告。㈢系爭執行程序應予撤銷。
二、被告則以：甲車拍定價金8萬5,000元，扣除甲車車輛移置費
    600元、保管費1萬5,300元後，再抵充利息及本金，系爭本
    票債權尚餘本金22萬7,947元，及自109年7月1日起至110年7
    月19日止，按週年利率20％計算之利息，暨自110年7月20日
    起至清償日止，按週年利率16％計算之利息等語，資為抗辯
    ，並聲明：原告之訴駁回。
三、本件爭點為：㈠原告得否主張先訴抗辯權？㈡系爭借款債權餘
    額為何？
  ㈠經查，莊鎧鮮於108年5月間以甲車設定動產抵押向台新銀行
    借款27萬元，約定借款利率7％，以及自108年5月28日起以1
    個月為1期，每期即按月於27日給付5,349元，分60期清償系
    爭借款，如遲延還本或付息，視為全部到期，並應給付遲延
    利息，且逾期於6個月以內者，按上開利率10％，逾期超過6
    個月者，按上開利率20％計算之違約金（最高連續收取期數
    為9期），原告為系爭借款之一般保證人，莊鎧鮮與原告共
    同簽發系爭本票擔保系爭借款，莊鎧鮮僅支付8期（即108年
    5月28日起至109年1月27日止），嗣未於109年2月27日按期
    還款，台新銀行將系爭借款及本票債權讓與被告，被告持系
    爭本票，向本院聲請本票裁定，本院以系爭本票裁定准系爭
    本票債權得為強制執行等情，有系爭本票、裁定、借款借據
    暨約定書、汽車貸款申請暨約定書（下稱系爭約定書）、車
    輛動產抵押契約書（下稱系爭契約書）及客戶分期明細表附
    卷可參（見本院卷第5至7頁、第33至36頁、第110頁），並
    經本院依職權調閱系爭裁定及執行事件卷宗核對無誤，堪信
    為真實。
  ㈡原告不得主張先訴抗辯權：　　
　　按主債務人之財產不足清償其債務者，保證人不得主張民法
    第745條之權利，同法第746條第4款定有明文，經查，原告
    固為系爭借款之一般保證人，然莊鎧鮮名下僅存1台車牌號
    碼00-0000號、86年出廠之汽車1輛（下稱乙車）等情，有全
    國財產稅總歸戶查詢清單附卷可參（見本院卷第48頁），而
    乙車車齡高達24年，且牌照復因逾檢註銷，有汽車車籍資料
    附卷可參（見本院卷第51頁），衡情應已無價值，莊鎧鮮之
    財產自已不足清償系爭借款，依上開規定，原告自不得主張
    先訴抗辯權，其對被告即應負給付系爭借款債務之責任，原
    告主張其為一般保證人，被告未執行莊鎧鮮之財產，其得主
    張先訴抗辯權云云（見本院卷第4頁反面），自不可採。
  ㈢系爭借款債權餘額：
　　經查，系爭借款本金27萬元加計利息依序扣除莊鎧鮮給付之
    8期分期款，莊鎧鮮至109年1月27日止尚積欠本金23萬9,185
    元（詳如附表二所示）。又甲車因違反道路交通管理處罰條
    例遭移置保管，甲車嗣於109年6月30日拍定，價金為8萬5,0
    00元，被告支出甲車移置費600元及保管費1萬5,300元後而
    取得上開價金等情，有桃園市政府警察局交通警察大隊110
    年12月13日桃警交大法字第1100024721號函、舉發交通違規
    案件查詢結果、桃園市政府106年8月15日府交停字第106016
    28001號公告、拍賣車輛紀錄及桃園市政府收據附卷可參（
    見本院卷第78至79頁、第97至100頁），又系爭約定書中同
    意書欄約定：「申請人等同意因保全本貸款專案債權所生之
    費用（含占有抵押標的物）及所受之損失，概由申請人等負
    擔」；系爭契約書第9條後段約定：「出賣標的物所得價金
    應先扣除有關稅費、違規罰鍰、罰金、滯納金與取回占有出
    賣等各項費用，再依次抵充違約金、遲延利息、未付借款等
    一切相關債務」（見本院卷第33頁、第107頁反面），上開
    移置費及保管費雖為莊鎧鮮違反交通法規所生，然為被告欲
    取得甲車價金而應給付之必要費用，自應依上開約定從甲車
    價金優先扣除，原告主張上開費用不得從甲車價金扣除云云
    （見本院卷第91頁）自不可採。甲車價金8萬5,000元扣除上
    開費用僅餘6萬9,100元（計算式：8萬5,000-000-0萬5,300=
    6萬9,100）。另系爭借款23萬9,185元自109年1月28日至甲
    車拍定日即同年6月30日止，按週年利率7％計算之利息為7,1
    10元（小數點以下四捨五入，下同），另自109年2月28日起
    至同年6月30日止，按週年利率0.7％計算之違約金為569元，
    上開剩餘價金6萬9,100元，依上開約定，應依序抵充違約金
    、利息及本金，本金尚餘17萬7,763元（計算式：23萬9,185
    -《6萬9,000-000-0,110》=17萬7,763）。從而，莊鎧鮮現仍
    積欠系爭借款債權本金17萬7,763元，及自109年7月1日起至
    清償日止，按週年利率7％計算之利息，暨自109年7月1日起
    至同年8月27日止，按週年利率0.7％，109年8月28日起至同
    年11月27日止，按週年利率1.4％計算之違約金（下稱抵充後
    借款債權）。系爭本票係擔保系爭借款已見前述，則系爭本
    票債權於超過抵充後借款債權部分自不存在。
  ㈣系爭本票債權不存在部分之執行程序應予撤銷：　
　　按執行名義無確定判決同一之效力者，於執行名義成立前，
    如有債權不成立或消滅或妨礙債權人請求之事由發生，債務
    人得於強制執行程序終結前提起異議之訴，而系爭本票債權
    既於超過抵充後借款債權部分已不存在，則系爭執行事件關
    於系爭本票債權不存在部分之執行程序自應撤銷。另系爭本
    票債權既部分存在，則原告請求被告返還系爭本票即屬無據
    。   
四、綜上所述，原告請求確認系爭本票裁定所載系爭本票債權於
    超過抵充後借款債權部分不存在，及系爭執行事件關於上開
    債權不存在部分之執行程序應予撤銷，為有理由，應予准許
    ，逾此範圍之請求，為無理由，則予駁回。
五、本件事證已臻明確，兩造其餘攻擊、防禦方法及證據資料，
    經本院審酌後，認對於判決結果不生影響，爰不一一論述，
    併此敘明。
六、訴訟費用負擔之依據：民事訴訟法第79條。
中　　華　　民　　國　　111 　年　　3 　　月　　4 　　日
                  桃園簡易庭  法  官  張明宏
以上為正本係照原本作成。
如不服本判決，應於送達後20日內，向本院提出上訴狀並表明上
訴理由，如於本判決宣示後送達前提起上訴者，應於判決送達後
20日內補提上訴理由書（須附繕本）。
如委任律師提起上訴者，應一併繳納上訴審裁判費。   
中　　華　　民　　國　　111 　年　　3 　　月　　7 　　日
                              書記官  石曉芸
附表一
本票發票日 到期日 票面金額（元，下同） 聲請強制執行金額 備註 108/5/21 未載 32萬0,940 27萬8,148 本院卷第110頁反面 

附表二
期數 計息本金 利息（按週年利率7％計算每期《月》利息） 各期繳納金額 剩餘本金 1 270,000  1,575  5,349  266,226  2 266,226  1,553  5,349  262,430  3 262,430  1,531  5,349  258,612  4 258,612  1,509  5,349  254,772  5 254,772  1,486  5,349  250,909  6 250,909  1,464  5,349  247,024  7 247,024  1,441  5,349  243,116  8 243,116  1,418  5,349  239,185